【裁判字號】    91,交訴,66
【裁判日期】    921017
【裁判案由】    業務過失致死
【裁判全文】
臺灣臺北地方法院刑事判決                          九十一年度交訴字第六六號
    公  訴  人  臺灣臺北地方法院檢察署檢察官
    被      告  甲○○  男  民.
    選任辯護人  鍾炯律師
右列被告因業務過失致死案件，經檢察官聲請以簡易判決處刑（九十一年度偵字第一
四六一號），本院新店簡易庭受理後（受理案號為九十一年店交簡字第二六一號）認
不宜逕以簡易判決處刑，移送前來，本院適用通常程序判決如左：
    主  文
甲○○從事業務之人，因業務上之過失致人於死，處有期徒刑陸月，如易科罰金以
佰元折算壹日。緩刑貳年。
    事  實
一、甲○○於民國九十年二月十九日，係受僱於福國通運有限公司擔任司機，為從事
    駕駛業務之人，於該日下午四時二十分許，駕駛車號ＧＥ－八八五號營業大貨車
    ，行經台北縣新店市○○路、寶高路口，於等候交通號誌變換後，本應注意車前
    狀況，並隨時採取必要之安全措施，且依當時日間自然光線、路面無障礙無缺陷
    、視距良好之情形，亦非不能注意，竟疏未注意適有黃文騰騎乘腳踏車停止於其
    車前、亦在等候交通號誌變換之車前狀況，在未採取必要安全措施之情形下即貿
    然起步前行，致撞擊黃文騰倒地，致黃文騰受有左下挫裂傷併股骨骨折、脛骨及
    腓骨骨折、胸部挫傷併左側二至四肋骨骨折之傷害。嗣黃文騰雖經送醫急救，然
    終因此車禍所造成之下肢及上肢骨折、無法行走、長期臥病在床而形成營養不良
    及冠狀動脈疾病，延至九十年十月八日死亡。
二、甲○○於肇事後，於警員前往現場處理時，在其上開犯行未為任何有偵查犯罪職
    權之公務員已知悉前，不逃避接受裁判而當場向警員自首，承認其為肇事人。
三、案經黃文騰配偶乙○○、黃文騰之女丁○○、黃文騰之子丙○○（聲請簡易判決
    處刑書漏載乙○○、丁○○為告訴人，茲補正之）訴由台北縣政府警察局新店分
    局報請台灣台北地方法院檢察署檢察官聲請以簡易判決處刑，經本院新店簡易庭
    受理後，認不宜以簡易判決處刑，移送前來，改依通常程序審理。
    理  由
一、訊據被告甲○○固不否認於九十年二月十九日，其受僱於福國通運有限公司擔任
    司機，為從事駕駛業務之人，而於該日下午四時二十分許，駕駛車號ＧＥ－八八
    五號營業大貨車，行經台北縣新店市○○路、寶高路口，於等候交通號誌變換後
    並起步時，不慎撞及當時騎乘腳踏車、亦停止在該路口等候交通號誌轉換之被害
    人黃文騰成傷之事實。惟辯稱：被害人黃文騰於車禍後已於九十年四月二十九日
    出院，足證傷勢好轉並獲控制；而嗣被害人黃文騰於九十年十月八日上午八時十
    五分不治死亡，原因為營養不良及冠狀動脈疾病、長期臥病在床、車禍骨折等，
    前兩者始為主要死亡原因，車禍骨折並不會造成死亡，是以被害人黃文騰之死亡
    與車禍之發生並無相當因果關係云云。經查：
  (一)被告於九十年二月十九日，係受僱於福國通運有限公司擔任司機，為從事駕駛業
    務之人，而於該日下午四時二十分許，駕駛車號ＧＥ－八八五號營業大貨車，行
    經台北縣新店市○○路、寶高路口，於等候交通號誌變換後，在起步之際撞及當
    時騎乘腳踏車、亦停止在該路口等候交通號誌轉換之被害人黃文騰成傷之事實，
    除經被告供述如前外，並有道路交通事故調查報告表、天主教耕莘醫院診斷證明
    書、被告駕駛執照、福國通運股份有限公司汽車行車執照等在卷可稽，核屬相符
    ，足堪信為真實；又按汽車行駛時，駕駛人應注意車前狀況，並隨時採取必要之
    安全措施，道路交通安全規則第九十四條第三項定有明文，被告為營業大客車職
    業駕駛人，本應注意前述規定，且依當時日間自然光線、路面無障礙無缺陷、視
    距良好之情形（道路交通事故調查報告表參照，附於台灣台北地方法院檢察署九
    十一年度偵字第一四六一號卷第二十三頁），亦非不能注意，竟疏未注意被害人
    黃文騰騎乘腳踏車停止於被告車前、亦在等候交通號誌變換之車前狀況，未採取
    必要安全措施即貿然起步前行，致撞擊被害人黃文騰倒地成傷，其有過失甚明，
    是以被告供稱其於本件車禍中係不慎撞及被害人黃文騰而有所過失等語，亦堪信
    為真實。
  (二)次按「刑法上之過失，其過失行為與結果間，在客觀上有相當因果關係始得成立
    。所謂相當因果關係，係指依經驗法則，綜合行為當時所存在之一切事實，為客
    觀之事後審查，認為在一般情形下，有此環境、有此行為之同一條件，均可發生
    同一之結果者，則該條件即為發生結果之相當條件，行為與結果即有相當之因果
    關係。反之，若在一般情形下，有此同一條件存在，而依客觀之審查，認為不必
    皆發生此結果者，則該條件與結果不相當，不過為偶然之事實而已，其行為與結
    果間即無相當因果關係。」最高法院七十六年台上字第一九二號判例可資參照。
    經查：本件被害人黃文騰於九十年二月十九日發生車禍時，雖直接受有左下挫裂
    傷併股骨骨折、脛骨及腓骨骨折、胸部挫傷併左側二至四肋骨骨折之傷害，但就
    此傷害與被害人黃文騰嗣後死亡之間之關係，法務法醫研究所孫家棟醫師於受本
    件偵查檢察官囑託鑑定時，認係「因車禍骨折造成臥病在床，形成營養不良及冠
    狀動脈疾病發生致死（死亡方式：意外）」等語（法務部法醫研究所法醫所醫
    鑑字第一三八二號鑑定書參照，附於台灣台北地方法院檢察署九十一年度偵字第
    一四六一號卷第七十四頁至第八十一頁）；而本院核以前述鑑定人之明確意見，
    認被害人黃文騰之死亡，確係在一般人受有左下挫裂傷併股骨骨折、脛骨及腓骨
    骨折、胸部挫傷併左側二至四肋骨骨折之傷害、並因而長期臥病在床之情形下，
    均可能發生之結果，則揆諸前述最高法院判例，應可認定被害人黃文騰九十年十
    月八日之死亡與其於九十年二月十九日車禍所受傷害之間，有相當因果關係。而
    最高法院另著有二十八年上字第三二六八號判例，認「某甲既因受傷後營養不佳
    ，以致傷口不收久而潰爛，又因受傷不能工作，以致乏食，營養更形不佳，兩者
    之間具有連鎖之關係，即其身體瘦弱，及傷口不收，均為致死之原因，則受傷與
    死亡，不能謂無相當因果關係之存在。」等語，與本案內容有其類似之處，亦足
    佐證本院之前述見解。是以被告辯稱被害人之死亡與九十年二月十九日所發生之
    本件車禍無相當因果關係云云，不足採信。
  (三)從而，被告因疏未注意車前狀況、未採取必要安全措施即貿然前行，過失撞及被
    害人黃文騰成傷並最終致其死亡之犯行明確，足以認定。
二、被告於發生本件車禍時，係受僱於福國通運有限公司擔任司機，為從事駕駛業務
    之人，且於駕駛福國通運有限公司之營業大貨車從事業務之際發生車禍，則核其
    所為，係犯刑法第二百七十六條第二項業務過失致人於死罪。被告於肇事後，於
    警員前往現場處理時，在其上開犯行未為任何有偵查犯罪職權之公務員已知悉前
    ，不逃避接受裁判而當場向警員自首，承認其為肇事人，有台北縣政府警察局新
    店分局江陵派出所出具之自首調查報告表在卷可稽（附於台灣台北地方法院檢察
    署九十一年度偵字第一四六一號卷第十八之一頁），是被告既已向該管公務員申
    述犯罪事實，而不逃避接受裁判，已合於刑法第六十二條前段所定對於未發覺之
    犯罪自首而接受裁判之要件，應依該條規定減輕其刑。爰審酌被告過失之程度、
    致被害人黃文騰受傷終致死亡之結果、惟犯後被告已與告訴人達成和解等情，量
    處如主文所示之刑，並諭知易科罰金之折算標準。又被告前未曾受任何有期徒刑
    以上刑之宣告，此有台灣高等法院被告全國前案紀錄表附卷可憑，本院核以被告
    經此教訓，自當知所警惕而無虞再犯，且告訴人丙○○已表明不再追究、願予被
    告自新機會（本院九十二年九月十八日審判筆錄參照）等情，認上開有期徒刑之
    宣告，已足策其自新，所宣告之刑以暫不執行為適當，併依法諭知緩刑二年，用
    啟向上。
據上論斷，應依刑事訴訟法第四百五十二條、第二百九十九條第一項前段，刑法第二
百七十六條第二項、第六十二條前段、第四十一條第一項前段、第七十四條第一款，
罰金罰鍰提高標準條例第一條前段、第二條，判決如主文。
本案經檢察官陳焜昇到庭執行職務
中      華      民      國    九十二    年      十      月     十七     日
                                      臺灣臺北地方法院交通法庭
                                          審判長法  官  葉建廷
                                                法  官  林怡秀
                                                法  官  林鴻達
右正本證明與原本無異。
如不服本判決，應於判決送達後十日內向本院提出上訴狀（應抄附繕本）。告訴人或
被害人如對於本判決不服者，應具備理由請求檢察官上訴，其上訴期間之計算係以檢
察官收受判決正本之日期為準。
                                                書記官  梁淑時
中      華      民      國    九十二    年      十      月    二十一    日
附錄本案論罪科刑法條：
中華民國刑法第二百七十六條
(過失致死罪)
因過失致人於死者，處二年以下有期徒刑、拘役或二千元以下罰金。
從事業務之人，因業務上之過失犯前項之罪者，處五年以下有期徒刑或拘役，得併科
三千元以下罰金。


司法院資訊處製作；財團法人民間司法改革基金會備份。
